【裁判字號】    99,簡上,70
【裁判日期】    991021
【裁判案由】    妨害名譽
【裁判全文】
臺灣花蓮地方法院刑事判決              99年度簡上字第70號
公  訴  人  臺灣花蓮地方法院檢察署檢察官
上  訴  人
即  被  告  乙○○
上列上訴人即被告因妨害名譽案件，不服本院花蓮簡易庭99年度
花簡字第465 號中華民國99年7月20 日第一審判決（原聲請簡易
判決處刑案號：99年度偵字第2376號），提起上訴，本院管轄之
第二審合議庭判決如下：
    主  文
上訴駁回。
    事實及理由
一、本案經本院審理結果，認原審認事用法均無違誤、量刑堪稱
    妥適，應予以維持。本件事實、理由及證據，均引用原審判
    決書及簡易判決處刑書（如附件）之記載。
二、上訴意旨略以：本件發生時間應係於民國99年3 月間某日，
    而非如原審所認定之99年1 月間某日；且因告訴人甲○○於
    本案發生前一再詆毀被告即上訴人乙○○，被告因而受不了
    ，才會說如簡易判決處刑書所記載之話語，原審對被告量刑
    過重，且比本院其他妨害名譽案件之判決量刑較重，請求減
    輕其刑云云。
三、上訴人即被告乙○○雖指摘本案其陳述詆毀告訴人甲○○名
    譽之話語之時間，是99年3月間而非1月間之情事。然查證人
    黃郁晴於警詢及檢察官偵查時均證稱:本案係發生於99年1月
    之情事，故原審認定本案發生時間係在99年1 月間某日，並
    無違誤，被告就此部分上訴為無理由。又按量刑之輕重，係
    事實審法院得依職權自由裁量之事項，茍已斟酌刑法第57條
    各款所列情狀而未逾越法定刑度，則不得遽指為違法；又刑
    罰之量定屬法院自由裁量之職權行使，但仍應審酌刑法第57
    條所列各款事由及一切情狀，為酌量輕重之標準，並非漫無
    限制，在同一犯罪事實與情節，如別無其他加重或減輕之原
    因，下級法院量定之刑，亦無過重或失輕之不當情形，則上
    級法院對於下級法院之職權行使，原則上應予尊重（最高法
    院72年台上字第6696號判例意旨參照）。由上可知，法律固
    賦予法官自由裁量權，但此項裁量權之行使，並非得以任意
    或自由為之，仍應受一般法律原則之拘束，必須符合法律授
    權之目的，並受法律秩序之理念、法律感情及慣例所規範，
    法官量刑權雖係受法律拘束之裁量原則，但其內涵仍將因各
    法官之理念、價值觀、法學教育背景之不同而異，是以自由
    裁量之界限仍難有客觀之解答，端賴法官於個案審判時，依
    個案事由加以審酌，若無裁量濫用情事，難謂有不當之處。
    本案被告乙○○係犯刑法第310條第1項之誹謗罪，聲請人即
    臺灣花蓮地方法院檢察署檢察官於聲請簡易判決處刑書請求
    原審審酌被告係與告訴人有債務糾紛，且已遭告訴人毆打成
    傷（傷害部分業經檢察官另為聲請簡易判決處刑）並自白犯
    行等情，從輕量刑；且原審已斟酌被告並無前科紀錄，與告
    訴係舊識，僅因金錢債務而生糾紛，不思理性解決，竟透過
    友人以誹謗言詞相加，對被害人名譽之損害非輕，被告犯罪
    之動機、目的、手段、及犯罪後坦承犯行等一切情狀，依刑
    法第57條各款所列情狀，量處被告拘役50日，並諭知如易科
    罰金，以新臺幣1千元折算1日，並未逾越法律規定之範圍，
    量刑亦稱妥適，尚難謂有何違法可言。又上訴人雖主張被告
    於案發前，但非同一天也有詆毀被告之情事，惟被告並不能
    因此而減輕刑責或免責，況名譽遭到毀損，應採取合法之途
    徑為救濟，並非遭人詆毀者之被告即可以言語詆毀告訴人。
    故上訴人即被告上訴以原審判決量刑過重為由，指摘原判決
    不當，為無理由，應予駁回。
據上論斷，應依刑事訴訟法第455條之1第1項、第3項、第368 條
、第373條，判決如主文。
本案經檢察官陳鴻濤到庭執行職務
中    華    民    國    99    年    10    月    21    日
                  刑事第四庭  審判長  法  官  陳月雯
                                      法  官  黃鴻達
                                      法  官  曹庭毓
上列正本證明與原本無異。
本件不得上訴。
中    華    民    國    99    年    10    月    21    日
                                      書記官
附錄本判決論罪之法律條文：
中華民國刑法第310條：
意圖散布於眾，而指摘或傳述足以毀損他人名譽之事者，為誹謗
罪，處1年以下有期徒刑、拘役或5百元以下罰金。
散布文字、圖畫犯前項之罪者，處2年以下有期徒刑、拘役或1千
元以下罰金。
對於所誹謗之事，能證明其為真實者，不罰。但涉於私德而與公
共利益無關者，不在此限。

司法院資訊處製作；財團法人民間司法改革基金會備份。
